【裁判字號】    97,交聲,2399
【裁判日期】    971006
【裁判案由】    聲明異議
【裁判全文】
臺灣臺中地方法院交通事件裁定    97年度交聲字第2399號
原處分機關  交通部公路總局臺中區監理所臺中市監理站
異  議  人
即受處分人  乙○○
上列受處分人因違反道路交通管理處罰條例案件，對於交通部公
路總局臺中區監理所臺中市監理站民國97年8 月21日所為之處分
（原處分字號：裁監稽違字第裁61-GE0000000號）聲明異議，本
院裁定如下：
    主    文
異議駁回。
    理    由
一、原處分意旨略以：本案係臺中市警察局第四分局於民國97年
    6 月18日18時35分在臺中市○○○路與文心南五路口處，查
    獲SNL-865 號輕機車有「闖紅燈（南往北直行）」違規，遂
    以中市警交字第GE0000000 號舉發違反道路交通管理事件通
    知單當場舉發。受處分人於期限內到案提出申訴，原舉發單
    位函復，受處分人仍不服，本所遂於97年8 月21日以裁監稽
    違字第裁61-GE0000000號裁決書裁處罰鍰新臺幣（下同）18
    00元整並記違規點數3 點，逾期依裁決書處罰主文裁處，於
    法並無不合等語。
二、受處分人異議意旨略以：對於值勤員警所言伊闖紅燈之乙事
    ，伊嗣後調路口監視器，查無闖紅燈之情形，故原處分自屬
    無據，應予撤銷，爰依法聲明異議云云。
三、按汽車駕駛人，行經有燈光號誌管制之交岔路口闖紅燈者，
    處1800元以上5400元以下罰鍰，並記違規點數3 點；汽車行
    駛至交岔路口，其行進、轉彎，應遵守燈光號誌，道路交通
    管理處罰條例第53條、第63條第1 項第3 款與道路交通安全
    規則第102 條第1 項第1 款、違反道路交通管理事件統一裁
    罰標準表分別定有明文。
四、經查：
(一)、本件受處分人乙○○於97年6 月18日18時35分在臺中市○○
    ○路與文心南五路口處，駕駛SNL-865 號輕機車有「闖紅燈
    （南往北直行）」違規違規，經臺中市警察局第四分局員警
    以中市警交字第GE0000000 號舉發違反道路交通管理事件通
    知單當場舉發等情，有前揭舉發違反道路交通管理事件通知
    單、裁決書、臺中市警察局第四分局中分四交字第09700404
    66號函等各一紙附卷可稽。復據本件舉發警員即證人甲○○
    到庭具結證述：「當日是97年6 月18日18時30幾分，我騎機
    車在巡邏，騎到文心南五路到向心南路口，當時我是在向心
    南路上，看到向心南路號誌燈是紅燈，我就停下來等紅燈，
    這時候看到受處分人從向心南路上由南向北前進，我看到受
    處分人闖紅燈，我就立刻回頭將受處分人攔下來，當時我跟
    受處分人的方向是對向而行，所以我就立刻迴轉去追他，並
    攔下他，我就告知受處分人他闖紅燈，受處分人就質疑。」
    、「（問：當時受處分人確實是闖紅燈？）是」、「（問：
    有無可能因為你們兩人的距離關係，你看錯了，誤以為受處
    分人闖紅燈？）不可能，當時我就停在路口等紅燈，我攔下
    受處分人以後有叫受處分人回頭看向心南路的號誌，當時還
    是紅燈，所以我可以確定受處分人是闖紅燈，我並沒有看錯
    。」、「（問：當時路口照明狀況如何？很好，路口那裡有
    一間萊爾富，受處分人的方向，光線充足，看的清楚。」等
    語綦詳（見本院97年9 月19日訊問筆錄），足見證人係確認
    受處分人有闖紅燈之違規事實，而加以舉發無誤。衡諸警員
    甲○○僅係執勤員警，其與受處分人間不僅未有任何嫌隙，
    亦毫不相識，業據警員甲○○於同日訊問時證述在卷，而受
    處分人於同日亦自承：「（問：是否覺得證人故意要誣陷你
    ？）沒有。可能是視線上的問題」等語，足認證人衡情應無
    故意虛構違規事實以陷害受處分人之理，復參諸上揭說明，
    可確認證人亦無誤看或誤為判斷之情事。況員警執行公務本
    身受行政懲處責任之監督，到庭具結作證更以刑罰擔保其真
    實性，殊無甘冒行政懲處及刑法偽證罪責任，而刻意誣陷受
    處分人之必要。據上，受處分人所騎乘之輕機車確有前揭違
    規情事，應可認定。
(二)、次按現有交通法規，並未就舉發交通違規行為，限於科學儀
    器所採始得為證據，而摒除執法人員舉發之相關規定，此觀
    之道路交通管理處罰條例第7 條、第7 條之1 、第7 條之2
    規定即明。法院處理交通事件，亦不限於科學儀器所採之證
    據，因交通違規事件之行為態樣甚多，復有瞬間即逝之特性
    ，從而關於證明違規事實證據之證明力，應視具體案件認定
    ，考量到交通案件之特性及行政資源之有限性，主管機關對
    於所有違規之案件，無法於違規之同時，即時利用科學儀器
    取得全部證據資料。況闖紅燈之交通違規行為稍縱即逝，無
    從立即拍照存證，且並非所有路口均有設監視器，若干路口
    縱設有正常運作之監視器，亦存有攝影範圍死角、資料保存
    期限、畫質清析度等問題，實難苛求執勤警員就常見之闖紅
    燈交通違規事實，均附照片或監視器始得舉發。因此，交通
    違規當場監視器攝錄之畫面乃認定違規事實之佐證，然若僅
    以舉發員警親眼見聞違規之經過，並以證人身分具結後在法
    院所為證述，仍不失為認定交通違規事實有無之證據方法。
    本件受處分人雖辯稱伊嗣後調路口監視器，無闖紅燈之情形
    云云，惟經查受處分人騎乘SNL-865 號輕機車於違規時、地
    未依號誌指示闖紅燈，該路口並無全景廣角監視器可供稽證
    ，有交通部公路總局臺中區監理所臺中市監理站97年8 月11
    日中監中字第0970005668號函附卷可稽，且受處分人確有闖
    紅燈之事實，業經本院傳訊上開證人到庭證述明確，並於上
    述理由中敘明證人證述真實可採，堪認受處分人確有本件違
    規之情事。承上可知，受處分人確係駕車行經有燈光號誌管
    制之交岔路口闖紅燈，甚為明灼。受處分人上開所辯，應係
    卸責之詞，不足採信。
五、綜上所述，足徵本件受處分人確有騎乘前開輕機車，於上述
    時、地闖紅燈之違規事實，故受處分人以舉發當時並未闖紅
    燈及嗣後調路口監視器亦無闖紅燈證云云置辯，尚無可採。
    從而，原處分機關所為之處分，並無違法不當，本件異議為
    無理由，應予駁回。
六、據上論斷，應依道路交通管理處罰條例第87條第2 項，道路
    交通案件處理辦法第19條，裁定如主文。
中    華    民    國    97    年    10    月    6     日
                      交通法庭  法  官  蔡美華
上正本證明與原本無異。
如不服本裁定，應於送達後5日內，向本院提出抗告狀。
                                書記官  張皇清
中    華    民    國    97    年    10    月    6     日


司法院資訊處製作；財團法人民間司法改革基金會備份。
